【裁判字號】    95,上訴,1268
【裁判日期】    950810
【裁判案由】    毒品危害防制條例
【裁判全文】
臺灣高等法院臺中分院刑事判決        95年度上訴字第1268號
上  訴  人
即  被  告  甲○○
                    （現因另案羈押於臺灣南投看守所）
上列上訴人因違反毒品危害防制條例案件，不服臺灣南投地方法
院94年度訴字第643號中華民國95年4月28日第一審判決（起訴案
號：臺灣南投地方法院檢察署94年度毒偵字第1422號，及移送併
辦：臺灣南投地方法院檢察署95年度毒偵字第627號 ），提起上
訴，本院判決如下：
    主  文
上訴駁回。
    事  實
一、甲○○前曾因施用第一級、第二級毒品案件，經原審法院裁
    定送觀察、勒戒，認有繼續施用毒品之傾向，再經原審法院
    裁定送強制戒治一年，於民國九十三年一月九日出所，並由
    臺灣南投地方法院檢察署檢察官以九十二年度毒偵字第五九
    ○號提起公訴，經原審法院以九十二年度訴字第三八四號判
    處應執行有期徒刑一年四月確定，甫於九十四年四月八日縮
    刑期滿執行完畢。詎甲○○仍不知戒絕毒癮，又基於施用第
    一級毒品海洛因之概括犯意，於前開強制戒治執行完畢釋放
    後五年內，自九十四年九月十三日晚上七時十五分許起回溯
    九十六小時內之某時點起，至九十五年一月十六日下午三、
    四時許止，連續在不詳地點及台中市○○區○○路與文昌三
    街口之停車場等處，以注射針筒注射之方式，施用第一級毒
    品海洛因多次。另基於第二級毒品甲基安非他命之概括犯意
    ，自九十四年九月十三日晚上七時十五分許起回溯九十六小
    時內之某時點起，至九十五年一月十六日晚上七時十分起回
    溯九十六小時內之某時點止，連續在在不詳地點及台中市○
    ○區○○路與文昌三街口之停車場等處，以過濾器燒烤用鼻
    子吸食之方式，施用第二級毒品甲基安非他命多次。嗣先於
    九十四年九月十三日下午四時十分許，在南投縣草屯鎮○○
    路日新巷佳樂汽車旅館一○六室為警查獲，並採其尿液送驗
    結果，呈安非他命、甲基安非他命與嗎啡陽性反應，始查悉
    上情。又於九十五年一月十六日下午五時許為警在台中市○
    ○區○○路與文昌三街口之停車場內查獲，並扣得海洛因四
    十三包（驗餘淨重合計一一點七三公克、空包裝重合計一三
    點五○公克），並經採尿送驗結果，亦呈安非他命、甲基安
    非他命與嗎啡陽性反應，而查悉上情。
二、案經南投縣政府警察局移送臺灣南投地方法院檢察署檢察官
    偵查起訴及經臺中市警察局第五分局報告臺灣臺中地方法院
    檢察署檢察官移送併辦。
    理  由
一、訊據被告甲○○對於上述施用毒品之犯行均坦白承認。而據
    被告於九十四年九月十三日晚上八時二十五分許，在南投縣
    警察局刑警大隊警詢時，及於九十五年一月十七日凌晨一時
    三十八分許，在台中市政府警察局刑第五分局警詢時，對被
    告採尿，均送往詮昕科技股份有限公司檢驗，結果均呈嗎啡
    、甲基安非他命之陽性反應（按海洛因進入人體後，經代謝
    作用可分解生成嗎啡，最後是以嗎啡形態排於尿液中，法務
    部調查局七十九年二月二十七日七九陸一字第四○二八八一
    號函敘述甚明，故有無施用海洛因，係由尿液有無嗎啡反應
    判斷。另有無施用甲基安非他命，則以尿液中有無甲基安非
    他命之陽性反應以為判斷）。此分別有南投縣政府警察局委
    託驗尿液代號與真實姓名對照表（尿液代號五三三六七號）
    乙紙及詮昕科技股份有限公司九十四年九月二十日報告編號
    00000000號檢驗報告乙紙（均附於投警刑偵二字第
    ○九四○○五三四四三○號警偵卷內），及台中市政府警察
    局第五分局委託驗尿液代號與真實姓名對照表（尿液代號Ｅ
    ─○一─一三─○三號）乙紙及詮昕科技股份有限公司九十
    五年一月二十四日報告編號00000000號檢驗報告乙
    紙（均附於臺灣台中地方法院檢察署九十五年度核交字第一
    八三號卷內）可稽。又按人體吸食毒品，經尿液排出之時間
    ，依吸食量多寡、人體代謝功能、吸食者之年齡及性別不同
    而有所差異，一般而言，吸食者在四十八小時內所排泄之尿
    液，均有可能被檢出，若經常或大量吸食，則經尿液排出時
    間約可延長至四天即九十六小時，故被告於前列時點經採尿
    送驗，結果均嗎啡及甲基安非他命之陽性反應，足認被告於
    上開採尿時間回溯九十六小時內之某時點，應有施用海洛因
    及甲基安非他命之事實。此外復有被告所有之第一級毒品海
    洛因四十三包（驗餘淨重合計一一點七三公克、空包裝重合
    計一三點五○公克）扣案可稽。又被告前曾因施用第一級、
    第二級毒品案件，經原審法院裁定送觀察、勒戒，認有繼續
    施用毒品之傾向，再經原審法院裁定送強制戒治一年，於九
    十三年一月九日出所之事實，有臺灣南投地方法院檢察署刑
    案資料查註紀錄表及臺灣高等法院被告全國前案紀錄表各一
    份附卷可稽。被告於強制戒治完畢後，五年內再犯施用第一
    級、第二級毒品之犯行，堪以認定，應依法論科。
二、查被告行為後，刑法第五十六條連續犯之規定，業於九十四
    年七月七日修正公布刪除，並於九十五年七月一日施行，則
    被告之犯行，因行為後新法業已刪除連續犯之規定，此刪除
    雖非犯罪構成要件之變更，但顯已影響行為人刑罰之法律效
    果，自屬法律有變更，依新法第二條第一項規定，比較新、
    舊法結果，仍應適用較有利於被告之行為時法律即舊法論以
    連續犯（最高法院九十五年第八次刑事庭會議決議參照）。
    再者，此次刑法第十一條、第四十七條累犯、第五十一條定
    執行刑、第三十八條沒收等規定，亦均有修正，惟分別比較
    新、舊法結果，對被告之法律效果並無不同，自皆應依被告
    之行為時法律即舊法論處。又按海洛因、甲基安非他命分別
    為毒品危害防制條例第二條第二項第一、二款所稱之第一、
    二級毒品，不得非法施用。故核被告施用海洛因、甲基安非
    他命之行為，各係犯毒品危害防制條例第十條第一項、第二
    項之施用第一級、第二級毒品罪。其施用前持有第一級、第
    二級毒品之低度行為，應分別為施用之高度行為所吸收，均
    不另論罪。又其先後多次施用第一級、第二級毒品之行為，
    皆時間密接、犯罪構成要件相同，顯係基於概括犯意為之，
    均為連續犯，均應依修正前刑法第五十六條之規定論以一罪
    ，並加重其刑。併案之被告分別於九十五年一月十六日下午
    三、四時許及於九十五年一月十六日晚上七時十分起回溯九
    十六小時內之某時點在台中市○○區○○路與文昌三街口之
    停車場處，施用第一級毒品海洛因及第二級毒品甲基安非他
    命之犯行，雖未為公訴人起訴所敘及，惟該部分與起訴之事
    實均有連續犯裁判上一罪之關係，自屬本院審判範圍所及，
    應併予審判，附此敘明。又被告前因施用第一級、第二級毒
    品案件，經原審法院以九十二年度訴字第三八四號判處應執
    行有期徒刑一年四月確定，甫於九十四年四月八日縮刑期滿
    執行完畢，有上開前科紀錄表可參，其於刑之執行完畢五年
    內再犯本件有期徒刑以上之本罪，均為累犯，應依修正前刑
    法第四十七條規定分別遞加重其刑。又被告所犯上開連續施
    用第一級毒品、第二級毒品二罪，犯意各別，罪名不同，應
    予分論併罰。原審以被告罪證明確，因之適用毒品危害防制
    條例第十條第一項、第二項及修正前刑法第十一條前段、第
    五十六條、第四十七條等規定，並審酌被告前已因施用毒品
    案件，經觀察勒戒及強制戒治，其仍不知戒絕，一再施用毒
    品戕害身心健康，及衡量被告犯後坦承犯行、態度尚稱良好
    等一切情狀，量處施用第一級毒品部分有期徒刑一年六月，
    施用第二級毒品部分有期徒刑十月，並依修正前刑法第五十
    一條第五款規定定其應執行有期徒刑二年二月，核其認事用
    法並無不當，量刑亦堪稱妥適。而被告提起上訴，並未提出
    其他有利之證據及辯解，僅稱：原審判決量刑太重，請從輕
    量刑云云，其上訴尚無理由，應予駁回。
三、又行為後法律有變更者，依修正前刑法第二條第一項之規定
    ，以適用裁判時法為原則，如行為時法有利於行為人，則例
    外適用行為時法；依修正後刑法第二條第一項規定，以適用
    行為時法為原則，惟如裁判時法有利於行為人，則例外的適
    用裁判時法。以往實務見解，認原判決未及比較適用新舊法
    時，上訴後，雖比較結果以舊法有利於行為人，而原判決別
    無其他撤銷事由，仍應由本院以此為由撤銷改判。惟修正後
    之規定係以適用行為時法為原則，因此原判決雖未及比較適
    用，然上訴本院後，經比較新舊法，行為後之法律並非較有
    利於行為人，仍應適用行為時法，則原判決適用行為時法即
    無不當，自不構成撤銷之事由，併為敘明。
四、至扣案之第一級毒品海洛因四十三包，經送往法務部調查局
    鑑定，其結果為：「送驗之白粉四十三包均含第一級第六項
    毒品海洛因成分，淨重一一點七三公克（空包裝總重一三點
    五○公克）」，有該局九十五年三月二十三日調科壹字第一
    二○○逼七四九八號鑑定通知書一件附卷可參。上開第一級
    毒品海洛因均為被告所有，此為被告於所承認，且為毒品危
    害防制條例第二條第二項第一款所規定之毒品，係屬違禁物
    ，應依毒品危害防制條例第十八條第一項前段規定，宣告沒
    收銷燬之；另裝海洛因用塑膠袋四十三個（空包裝總重一三
    點五零公克），係被告所有供犯罪所用之物，亦據其自承在
    卷，應依修正前刑法第三十八條第一項第二款規定宣告沒收
    。
據上論斷，應依刑事訴訟法第三百六十八條，判決如主文。
本案經檢察官張秋源到庭執行職務。
中    華    民    國    95    年    8    月    10     日
            刑事第七庭  審判長法  官  林  榮  龍
                              法  官  江  錫  麟
                              法  官  許  秀  芬
上列正本證明與原本無異。
本件施用第一級毒品部分得上訴，施用第二級毒品部分不得上訴
。
如不服本判決應於收受送達後十日內向本院提出上訴書狀，其未
敘述上訴之理由者並得於提起上訴後十日內向本院補提理由書（
均須按他造當事人之人數附繕本）。
                              書記官    瑞  芳
中    華    民    國    95    年    8    月    14     日
附錄論罪科刑法條：
毒品危害防制條例第十條：
施用第一級毒品者，處六月以上五年以下有期徒刑。
施用第二級毒品者，處三年以下有期徒刑。
                                                      Ａ


司法院資訊處製作；財團法人民間司法改革基金會備份。
